【裁判字號】    89,上易,445
【裁判日期】    890413
【裁判案由】    恐嚇取財等
【裁判全文】
臺灣高等法院臺南分院刑事判決              八十九年度上易字第四四五號   Ｃ
      上  訴  人  臺灣台南地方法院檢察署檢察官
      上  訴  人
      即  被  告  乙  ○  ○
右上訴人因被告恐嚇取財等案件，不服臺灣臺南地方法院八十八年度易緝字第一六四
號中華民國八十八年十二月二十七日第一審判決（起訴案號：臺灣臺南地方法院檢察
署八十六年度偵字第一六六七號），提起上訴，本院判決如左：
      主      文
上訴駁回。
      事      實
一、乙○○曾因盜匪案件，經台灣台東地方法院判處有期徒刑二年六月，於八十三年
    八月六日執行完畢，猶不知悔改，復於八十六年七月十六日十五時二十分許，在
    台南縣白河鎮福安宮前，因與攤販甲○○起口角，竟基於傷害之犯意，徒手毆打
    甲○○，致甲○○受有右腹部受傷等傷害。
二、案經甲○○訴由台南縣警察局白河分局報請台灣台南地方法院檢察署檢察官偵查
    起訴。
      理      由
一、訊據上訴人即被告乙○○矢口否認上情，辯稱：伊並沒有出手毆打告訴人甲○○
    ，反而係甲○○出手打他云云。惟查：右揭情節，業據甲○○指訴歷歷，參以甲
    ○○係台南縣白河鎮福安宮前之攤販，生意人所重為和，倘無上情絕無訴訟之理
    ，況告訴人於本院到庭作證之初已稱願原諒被告，然於隔離訊問時猶稱被告確有
    出手毆打之情事（參見本院八十九年三月十六日訊問筆錄），衡情告訴人既然已
    願原諒被告，當無再設詞誣陷被告之理，是告訴人之指訴應堪採信。且告訴人受
    有上揭傷害，亦有醫院出具之診斷證明書乙紙存卷可稽，顯見甲○○之傷確係因
    被告乙○○毆打所造成，是被告所辯乃卸責之詞，不足採信。本件事證已甚明確
    ，被告犯行已堪認定。
二、核被告傷害人之身體，所為係犯刑法第二百七十七條第一項之罪。又被告前因犯
    搶奪罪，經台灣屏東地方法院判處有期徒刑二年六月確定，於八十三年八月六日
    執行完畢，有台灣台南地方法院檢察署刑案資料查註紀錄表及本院被告全國前案
    紀錄表在卷可按，其於五年之內再犯本件有期徒刑以上之罪，為累犯，應依法加
    重其刑。原審以被告罪證明確，因予適用刑法第二百七十七條第一項、第四十七
    條、第四十一條，罰金罰鍰提高標準條例第一條前段、第二條，並審酌被告犯罪
    之動機、目的、手段、所生危害、犯後態度等一切情狀，傷害部份量處被告有期
    徒刑三月，並諭知易科罰金折算標準。本院經核原判決認事用法，並無不合，量
    刑亦稱妥適。被告上訴意旨，猶執前詞，否認犯罪，為無理由，此部份自應予駁
    回。
三、公訴意旨另略以：被告乙○○，意圖為自己不法之所有，於八十六年七月十六日
    十五時二十分，在台南縣白河鎮福安宮前，向攤販甲○○揚言：「如不給他錢，
    就要請他喝酒，否則要給他死。」等語，因遭甲○○拒絕而未遂，因認被告涉有
    刑法第三百四十六條第三項、第一項之罪嫌云云。然查：
（一）按犯罪事實應依證據認定之，無證據不得推定其犯罪事實，又不能證明被告犯
      罪者，應諭知無罪之判決，刑事訴訟法第一百五十四條、第三百零一條第一項
      分別定有明文。又認定不利於被告之事實，須依積極證據，苟積極證據不足為
      不利於被告事實之認定時，即應為有利於被告之認定，更不必有何有利之證據
      （最高法院三十年上字第八一六號判例參照）。再事實之認定，應憑證據，如
      未能發現相當證據，或證據不足以證明，自不能以推測或擬制之方法，為裁判
      基礎（最高法院四十年台上字第八六號判例參照）。又告訴人之告訴，本以使
      被告受刑事訴追為目的，故其陳述是否與事實相符，自應調查其他證據，以資
      審認，苟其所為攻擊之詞，尚有瑕疵，則在此瑕疵未予究明以前，即不能遽採
      為斷罪之基礎（最高法院五十二年台上字第一三００號、六十一年台上字第三
      ０九九號判例參照）。
（二）本件公訴人認被告涉有刑法第三百四十六條第三項、第一項之恐嚇取財未遂之
      罪嫌，其理由無非以告訴人之指述資為依據。惟訊據被告否認上情，辯稱：伊
      沒有向告訴人恐嚇取材等語。經查：本件除告訴人除主張外，並未提陳任何有
      關被告如何自始意圖不法所有而恐嚇取財之佐證以憑調查，雖警方有提出祕密
      證人Ａ７之筆錄佐證被告有上揭犯行，然該祕密證人除供稱被告有右揭時地出
      手毆打告訴人外，並未供稱被告有恐嚇告訴人交付錢財，因而本院實難僅憑告
      訴人所為被告恐嚇取財之片面指訴，即難遽採為不利於被告等之認定。此外，
      經本院依職權調查結果，又別無其他積極證據足資證明被告涉有本件犯行，揆
      諸前引法條規定及判例意旨，被告被訴恐嚇取財之犯行，尚屬不能證明。
（三）原審以不能證明被告有此部份之犯行，諭知被告此部份無罪，核無不合。檢察
      官上訴意旨指摘原判決採證不當，為無理由，亦應予駁回。
四、被告經合法傳喚，無正當理由不到庭，爰不待其陳述逕行判決。
據上論結，應依刑事訴訟法第三百六十八條、第三百七十一條，判決如主文。
本案經檢察官張斗輝到庭執行職務。
中    華    民    國      八十九      年      四      月      十三      日
                                  臺灣高等法院臺南分院刑事第四庭
                                      審判長法官  陳    義    仲
                                            法官  宋    明    蒼
                                            法官  蔡    崇    義
右正本證明與原本無異。
不得上訴。
                                      法院書記官  李    育    儒
中    華    民    國      八十九      年      四      月      十七      日
附錄本案論罪科刑法條全文：
刑法第二百七十七條第一項：傷害人之身體或健康者，處三年以下有期徒刑、拘役或
                          一千元以下罰金。


司法院資訊處製作；財團法人民間司法改革基金會備份。
